臺灣高等法院民事裁定　　　　　　　　　100年度抗字第750號
抗　告　人　林素珍
　　　　　　陳世杰
上列抗告人因執行債權人宜蘭縣頭城鎮農會與執行債務人林旺間
清償債務強制執行事件聲明異議，對於中華民國100年4月18日臺
灣宜蘭地方法院100年度執事聲更字第1號所為裁定提起抗告，本
院裁定如下：
    主  文
抗告駁回。
抗告程序費用由抗告人負擔。
    理  由
一、抗告人於原法院之聲請意旨略以：原法院於伊等在執行債權
    人宜蘭縣頭城鎮農會 (下稱執行債權人) 與執行債務人林旺
    (下稱執行債務人)間清償債務強制執行事件 (執行案號：98
    年度司執字第9766號) 之第三次拍賣程序中，拍定執行債務
    人所有坐落宜蘭縣礁溪鄉○○○ 段725、726、727、728地號
    土地(下稱系爭土地)，及728地號土地上之未登記建物(門牌
    號碼為宜蘭縣礁溪鄉○○路84之1號，下稱系爭建物)，並於
    民國(下同) 99年3月17日發給權利移轉證書後，竟又於同年
    月30日以宜院瑞98司執溫字第9766號函，撤銷該院98年11月
    30日同號函中關於除去系爭建物部分租賃權之執行命令（下
    稱系爭撤銷除租命令），使系爭建物原經除去之租賃關係恢
    復存在，致不能執行點交。系爭撤銷除租命令已變更拍賣條
    件，致與拍賣公告記載之條件不符，影響伊等利益，系爭土
    地又與建物合併拍賣，故應全部撤銷拍定，始符誠信，爰99
    年4月9日聲請撤銷系爭土地及建物合併拍定程序，並返還全
    部價金(見原法院98年度司執字第9766號卷第277-278頁民事
    聲明異議狀)，嗣於99年5月12日以「執行法院撤銷除租命令
    於法有違，應再撤銷該命令以回復無租賃狀態」為由，聲明
    異議（見原法院99年度司執事聲字第7號卷第4-7頁民事聲明
    異議狀），經原法院司法事務官裁定駁回，抗告人對之向原
    法院提出異議，復經原法院裁定駁回，抗告人不服，提起本
    件抗告，請求廢棄原裁定云云。
二、抗告意旨略以：本件拍賣程序雖於99年1 月13日拍定，並於
    同年3月17日核發權利移轉證書，抗告人於99年1月28日（應
    係99年4月9日）聲明異議即合法，且抗告人聲請撤銷拍定程
    序為有理由，原裁定認抗告人不得請求撤銷拍定程序，實屬
    誤解司法院33年院字第2776號解釋(七)之意旨。又，抗告人依
    法已撤銷應買意思表示，同時提起民事訴訟，經原法院100
    年度重訴字第4 號判決執行債務人應返還拍定之價金確定。
    抗告人應買意思表示既經撤銷，拍賣程序即應視為無人拍定
    ，執行法院應續依強制執行法第95條規定公告願買受執行標
    的物者，得依原定拍賣條件為應買之意思表示，拍賣程序並
    未終結，故無司法院33年院字第2776號解釋適用餘地。且上
    開拍定程序既有無效原因，抗告人已依強制執行法第12條聲
    明異議，執行法院自應依同法第13條規定予以撤銷云云。
三、按當事人或利害關係人，對於執行法院強制執行之命令，或
    對於執行法官、書記官、執達員實施強制執行之方法，強制
    執行時應遵守之程序，或其他侵害利益之情事，得於強制執
    行程序終結前，為聲請或聲明異議。但強制執行不因而停止
    ，強制執行法第12條第 1項定有明文。又，強制執行法第12
    條第 1項所謂強制執行程序終結，應視聲請或聲明異議之內
    容，分別情形定之。如於聲請或聲明異議程序終結前，異議
    人對之聲請或聲明異議之強制執行命令、執行方法、應遵守
    程序或其他侵害利益情事等相關程序業經終結，因執行處分
    已無從撤銷，即不許執行法院撤銷或更正原處分或程序，該
    聲請或聲明異議自應予以駁回。而特定標的物之執行程序有
    聲請或聲明異議，係以該標的物之拍賣程序終結，其執行程
    序即告終結，如執行標的物為不動產者，應以買受人領得執
    行法院發給之權利移轉證書時，拍賣程序即終結，執行程序
    縱有瑕疵，當事人或利害關係人均不得再聲請或聲明異議，
    執行法院亦無權撤銷已終結之執行程序 (最高法院99年度台
    抗字第164號裁定、100年度台抗字第263號裁定意旨參照)。
四、經查：
  (一)本件執行債權人即抵押權人聲請就執行債務人早於86年9 月
    12 日即設定抵押權予執行債權人之系爭土地，及其中728地
    號土地上之系爭建物為強制執行，進行第一次拍賣無人應買
    後，具狀聲請除去各該土地及建物，由執行債務人出租與第
    三人金富士營造有限公司 (下稱金富士公司)之租賃權(租賃
    期間自91年8月26日起至110年8月25日止)，經原法院於98年
    11月30日以宜院瑞98司執溫字第9766號執行命令予以除去，
    並於第二次、第三次拍賣公告附表中載明「本件執行標的(
    含土地及建物)出租予第三人金富士公司，租期自91年8月26
    日至110年8月25日止，惟前開租賃關係業經本院（即原法院
    ）裁定除去，倘拍定後無人異議或異議經駁回確定，於拍定
    後點交」等語。嗣於99年1 月13日進行第三次拍賣程序，由
    應買人即抗告人拍定，同年3 月22日收受原法院於同年月17
    日核發之權利移轉證書，有民事聲請排除租賃狀、原法院98
    年11月30日宜院瑞98司執溫字第9766號除去租賃權之執行命
    令、第二次拍賣公告、三次拍賣公告、不動產第三次拍賣筆
    錄、不動產權利移轉證書、送達證書在卷可稽 (見原法院執
    行卷第111頁、第114頁、第117-118頁、第134-135頁、第15
    1頁、第226-227頁、第232-233頁)。揆諸上開說明，系爭土
    地及建物之拍賣程序業於99年3 月22日抗告人領得原法院發
    給之權利移轉證書時即告終結。
  (二)系爭土地及建物拍賣程序於99年3 月22日既已終結，執行法
    院不許再撤銷或變更原處分或程序（最高法院80年台抗字第
    365號判例參照）， 則抗告人於99年4月9日聲請撤銷系爭土
    地及建物合併拍定程序，並返還全部價金 (見原法院98年度
    司執字第9766號卷第277-278頁民事聲明異議狀)，及於99年
    5 月12日以「執行法院撤銷除租命令於法有違，應再撤銷該
    命令以回復無租賃狀態」為由，聲明異議（見原法院99年度
    司執事聲字第7號卷第4-7頁民事聲明異議狀），均在執行程
    序終結之後，與強制執行法第12條第1 項規定不合，而不得
    為聲請及聲明異議，原法院司法事務官據此駁回抗告人之聲
    請，核無不合，從而，原裁定駁回抗告人之異議，亦無違誤
    。抗告意旨指摘原裁定不當，求予廢棄，為無理由，應予駁
    回。
五、據上論結，本件抗告為無理由，爰裁定如主文。
中    華    民    國   100    年    7     月    22    日
                    民事第十五庭
                        審判長法  官  林恩山
                              法  官  陳雅玲
                              法  官  黃國忠
正本係照原本作成。
本裁定除以適用法規顯有錯誤為理由外，不得再抗告。如提起再
抗告，應於收受後10日內委任律師為代理人向本院提出再抗告狀
。並繳納再抗告費新台幣１千元。
中    華    民    國   100    年    7     月    25    日
                              書記官  陳明俐